【裁判字號】    90,上易,384
【裁判日期】    900330
【裁判案由】    詐欺
【裁判全文】
臺灣高等法院高雄分院刑事判決          九十年度上易字第三八四號
    上  訴  人  台灣高雄地方法院檢察署檢察官
    被      告  甲○○
                原名張正林）.
    選任辯護人  李錦臺律師
右上訴人因被告詐欺案件，不服臺灣高雄地方法院八十九年度易字第一四二０號中華
民國八十九年十二月廿六日第一審判決（起訴案號：臺灣高雄地方法院檢察署八十八
年度偵續字第二六二號），提起上訴，本院判決如左：
      主      文
上訴駁回。
      理      由
一、本案經本院審理結果，認原審以不能證明被告甲○○（即張正林）犯罪，諭知無
    罪判決，核無不當，應予維持，並引用原審判決書所記載之理由。
二、檢察官上訴意旨雖又指稱：告訴人乙○○之所以借錢與案外人鄧偉忠，乃因被告
    出具同意書同意將應支付與鄧某之工資轉由告訴人收取，因告訴人考慮鄧某之經
    濟狀況，若無被告出具同意書保障，當不致率爾貸款予經濟狀況不佳之鄧偉忠，
    且由同意書之內容，鄧某應已取得對被告之加工債權，僅尚未收取，原判決認定
    被告是否出具同意書，與告訴人是否同意借款無關，尚嫌速斷等情。
三、按刑法第三百三十九條第一項之詐欺取財罪之成立，以意圖為自己或第三人之不
    法所有，以詐術使人陷於錯誤，將本人或第三人之物交付為構成要件。本案被告
    並無意圖為自己或第三人之不法所有而施用詐術，告訴人亦非因陷於錯誤，而出
    借款項與案外人鄧偉忠等事證，原審判決已述理由綦詳。而依卷附之同意書所
    載，鄧偉忠如已取得對被告之加工債權，將之轉由告訴人收取，被告之拒絕給付
    ，仍屬債務不履行之民事糾葛，尚難認定被告不法所有之詐欺犯行。此外，又查
    無被告有詐欺犯行之事證，自不能令負詐欺罪責。上訴意旨執前詞指摘原判決不
    當，為無理由，應予駁回。
據上論斷，應依刑事訴訟法第三百六十八條、第三百七十三條，判決如主文。
本案經檢察官張其主到庭執行職務。
中    華    民    國      九十      年       三       月      三十      日
                              臺灣高等法院高雄分院刑事第五庭
                       審判長法官  吳水木
                                        法官  陳朱貴
                                        法官  洪慶鐘
右正本證明與原本無異。
不得上訴。
                                      書記官  陳金卿
中    華    民    國      九十      年       四       月      三        日
                                                                   Ａ
臺灣高雄地方法院刑事判決                        八十九年度易字第一四二號
    公  訴  人  臺灣高雄地方法院檢察署檢察官
    被      告  甲○○（即張正林)
                        男五十一歲（民國○○○年○○月○日生）
                        設高雄縣鳳山市○○路四五０巷一００之二號
                        身分證統一編號：Ｄ一二一五二九九號
    選任辯護人  李錦臺律師
右列被告因詐欺案件，經檢察官提起公訴（八十八年度偵續字第二六二號），本院判
決如左：
    主  文
甲○○無罪。
    理  由
一、公訴意旨略以：被告甲○○與鄧偉忠（年籍不詳）共同意圖為自己不法所有，於
    民國八十八年二月十日與告訴人信衡實業社負責人乙○○簽訂同意書，同意甲○
    ○積欠鄧偉忠代工之工資新臺幣（下同）四十九萬一千四百元，由乙○○直接向
    甲○○收取以取信於乙○○，乙○○陷於錯誤，借款五十萬元予鄧偉忠供其週轉
    ，嗣乙○○依同意書欲向甲○○收款遭拒絕，鄧偉忠又逃匿無蹤，始知受騙，因
    認被告涉犯刑法第三百三十九條第一項之詐欺取財罪嫌云云。
二、按犯罪事實應依證據認定之，無證據不得推定其犯罪事實；不能證明被告犯罪者
    ，應諭知無罪之判決，刑事訴訟法第一百五十四條、第三百零一條第一項分別定
    有明文。次按告訴人之告訴，係以使被告受刑事訴追為目的，是其陳述是否與事
    實相符，仍應調查其他證據以資審認；且認定不利於被告之事實，須依積極證據
    ，苟積極證據不足為不利於被告事實之認定，即應為有利於被告之認定，更不必
    有何有利之證據（最高法院五十二年臺上字第一三○○號、三十年上字第八一六
    號判例參照）。又按刑法第三百三十九條第一項詐欺罪之成立，以意圖為自己或
    第三人不法所有，以詐術使人將本人或第三人之物交付為要件。所謂以詐術使人
    交付，必須被詐欺人因其詐術而陷於錯誤，若其所用方法，不能認為詐術，亦不
    致使人陷於錯誤，即不構成該罪，最高法院亦著有四十六年臺上字第二六○號判
    例可資參照。
三、公訴人認被告涉犯上開詐欺取財罪嫌，無非是以告訴人乙○○之指訴及被告簽具
    之同意書一紙附卷可稽為其主要論據。然訊之被告甲○○固坦承有於右揭時地簽
    署上開同意書之事實，惟堅決否認有詐欺取財犯行，辯稱因鄧偉忠並未履行加工
    承諾，伊無庸給付工資，則告訴人自不能依同意書內容向伊收取工資等語。經查
    ：
  （一）被告所經營之上億模具股份有限公司因於八十八年一、二月間委託格瑞得股
        份有限公司代工，本應給付格瑞得股份有限公司工資四十九萬一千四百元，
        而格瑞得股份有限公司之負責人鄧偉忠因向告訴人借款五十萬元，乃約定由
        告訴人直接向被告收取上開工資，以抵還鄧偉忠所積欠之五十萬元債務，並
        取得被告之同意，而簽訂同意書一紙等情，已據告訴人陳述綦詳，且為被告
        所不爭執，復有該同意書影本一紙附卷可稽，自堪採信。
  （二）依上開同意書所載內容固可知格瑞得股份有限公司負責人鄧偉忠確有積欠告
        訴人逾四十九萬一千四百元之債務，然尚無足據以推認告訴人係因有該同意
        書才同意出借金錢予鄧偉忠，參以告訴人於偵查中指稱：「我借錢給台南客
        戶格瑞得的公司，在今年二月中左右，借五十萬無息。因他有經濟困難，如
        何還錢，是由我向被告收代工款四十九萬多元」（見八十八年度偵字第七七
        一一號偵查卷第十六頁）、「（問：你與鄧偉忠的關係？）他是我客戶，我
        賣機器給他，是鄧偉忠有幫被告代工」（見八十八年度偵續字第二六二號偵
        查卷第二十二頁反面）等語，足知鄧偉忠既是告訴人之客戶，且其經濟狀況
        ，亦為告訴人所明知，則告訴人於貸予款項之前，應有充足時間周詳考慮，
        反之告訴人與被告間並無何往來，告訴人自不可能因被告簽寫上開同意書，
        即率然信任被告之給付工資能力，而同意借款予鄧偉忠，再者告訴人之所以
        對被告提出告訴，是因找不到鄧偉忠之情，亦據告訴人於偵查中陳明在卷（
        見八十八年度偵續字第二六二號第二十六頁反面），足徵告訴人指稱伊係因
        被告簽寫上開同意書才借款予鄧偉忠，非屬無疑。自難憑此即認被告之借款
        之時，有施用詐術，且告訴人借款予鄧偉忠，確有陷於錯誤情事。
  （三）被告固不否認八十八年一、二月份有委由格瑞得股份有限公司代工，而須給
        付四十九萬一千四百元工資之事實，惟辯稱格瑞得股份有限公司並未將上開
        代工完成，伊自無庸給付工資等語在卷，再衡以告訴人之上開指訴，可知告
        訴人與被告間所爭執者係告訴人可否依上開同意書請求被告給付該筆工資，
        然此係債權轉讓之問題，顯屬民事糾葛範疇，揆諸首揭說明，核與刑法詐欺
        罪之構成要件有間，自難以告訴人片面指訴，遽爾課以被告詐欺之罪責。至
        證人即格瑞得股份有限公司員工莊明輝、鄭其明雖於本院審理時就格瑞得股
        份有限公司確未代被告完成代工一事為證，惟該部分係屬民事糾葛，已如前
        述，且亦經本院鳳山簡易庭八十九年度鳳簡字第二九八號清償債務民事案件
        參酌在案，業經本院調閱該案卷宗核閱甚明，爰不予論述，附此敘明。此外
        ，復查無其他積極證據，足資證明被告確有本件之詐欺犯行，自屬不能證明
        犯罪，應為無罪之諭知。
據上論斷，應依刑事訴訟法第三百零一條第一項，判決如主文。
中      華      民      國    八十九      年    十二    月    二十六    日
                                  臺灣高雄地方法院刑事庭
                                      法  官  李麗珠
右正本證明與原本無異。
如不服本判決，應於判決送達後十日內，向本院提出上訴狀。
                                      書記官   陳掌珠
中      華       民     國    八十九      年    十二    月     二十七   日


司法院資訊處製作；財團法人民間司法改革基金會備份。
